臺灣宜蘭地方法院刑事判決　　　　　　 96年度交簡上字第1號
上　訴　人　臺灣宜蘭地方法院檢察署檢察官
被　　　告　丁○○
上列上訴人因被告過失傷害案件，不服中華民國95年11月21日，
本院羅東簡易庭95年度羅交簡字第178號（聲請簡易判決處刑案
號：95年度偵字第3053號），提起上訴，本院管轄之第二審合議
庭判決如下：
    主  文
上訴駁回。
丁○○緩刑貳年。
    事  實
一、丁○○於民國94年12月9日下午，駕駛車牌號碼1526-KN號自
    用小貨車，自宜蘭縣羅東鎮○○路附近出發沿光榮路南往北
    行駛欲返回壯圍鄉住處，於同日下午6時15分許，途經羅東
    鎮○○路與五結鄉○○路交岔口順向匝道右轉五結鄉○○路
    時，本應隨時注意車前及四周狀況，行經無號誌之交岔路口
    時，應減速慢行，作隨時停車之準備，且車輛行至無號誌之
    交岔路口處時，光榮路屬支線道路，中正路為幹線道路，支
    線道車應暫停讓幹線道車先行，而依當時天候晴，夜間有照
    明、路面無缺陷及無障礙物，視距良好，並無不能注意之情
    事，竟疏未注意減速慢行，作隨時停車之準備，且未停讓幹
    線道路之車輛先行，即逕行右轉，適乙○○騎乘車牌號碼PQ
    E-029號重型機車沿宜蘭縣五結鄉○○路由南往北行駛，亦
    疏未注意減速慢行，作隨時停車之準備，丁○○駕駛之自用
    小貨車左前輪旋與乙○○騎乘之機車前輪在宜蘭縣五結鄉○
    ○路○段24號前發生碰撞，乙○○因而倒地受有外傷性腦內
    出血、顱骨骨折、呼吸衰竭併肺炎、泌尿道感染、右鎖骨骨
    折、水腦症等傷害，經送醫手術治療後仍呈植物人狀態，已
    達重大不治之重傷害程度。丁○○於肇事後警方到場處理時
    ，主動承認其為肇事者，並表示願意接受裁判。
二、案經乙○○之配偶丙○○○訴請臺灣宜蘭地方法院檢察署檢
    察官偵查後聲請簡易判決處刑。
    理  由
一、被告林啟川於本院審理中，對於上開事實均坦承不諱，並有
    宜蘭縣警察局羅東分局道路交通事故現場圖、道路交通調查
    報告表(一)、(二)、現場及車損照片11幀在卷可稽。而被害人乙
    ○○因本件車禍受有受有外傷性腦內出血、顱骨骨折、呼吸
    衰竭併肺炎、泌尿道感染、右鎖骨骨折、水腦症等傷害，經
    送醫手術治療後仍呈植物人狀態，已達重大不治之重傷害程
    度，有財團法人羅許基金會羅東博愛醫院出具之診斷證明書
    1紙在卷可證。而按行車速度，依速限標誌或標線之規定，
    無速限標誌或標線者，於行經無號誌之交岔路口，應減速慢
    行，作隨時停車之準備，又汽車行駛至無號誌之交岔路口，
    支線道車應暫停讓幹線道車先行，道路交通安全規則第93條
    第1項第2款、第102條第1項第2款分別定有明文，被告駕駛
    汽車自應注意上開規定，且依當時天候晴，夜間有照明、路
    面無缺陷及無障礙物，視距良好，並無不能注意之情事，被
    告駕駛汽車行經上開無號誌交岔路口，竟疏未減速慢行，作
    隨時停車之準備，且未停讓幹線道路之車輛先行，即逕行右
    轉，被告之駕駛行為顯有過失。雖被害人乙○○騎乘機車行
    經上開交岔路口，亦疏未注意減速慢行，作隨時停車之準備
    ，其駕駛行為亦有過失，惟此仍無解被告過失責任之成立。
    而本件車禍後被害人乙○○因此受有外傷性腦內出血、顱骨
    骨折、呼吸衰竭併肺炎、泌尿道感染、右鎖骨骨折、水腦症
    等傷害，經送醫手術治療後仍呈植物人狀態，則被害人所受
    傷害與被告之過失駕駛行為間，自具有相當因果關係。再本
    件送請臺灣省基宜區車輛行車事故鑑定委員會鑑定後，認「
    丁○○駕駛自小貨車行經無號誌槽化路口，未停讓左側主線
    車道來車先行，致與吳車擦撞，為肇事主因」、「乙○○駕
    駛重機車行經無號誌槽化路口，未減速慢行作隨時停車之準
    備，致與林車擦撞，為肇事次因」，有臺灣省基宜區車輛行
    車事故鑑定委員會95年4月12日基宜鑑字第0955001028號含
    檢送之鑑定意見書在卷可參。綜上所述，本件事證明確，被
    告過失犯行堪以認定，應依法論科。
二、被告行為時，刑法業於94年2月2日修正公布，於95年7月1日
    施行。依修正後之刑法第2條第1項規定「行為後法律有變更
    者，適用行為時之法律。但行為後之法律有利於行為人者，
    適用最有利於行為人之法律」。該條係規範行為後法律變更
    所生新舊法比較適用之準據法，其本身無關行為可罰性要件
    之變更，是於刑法修正施行後，應適用該條之規定，為「從
    舊從新」之比較。又該條所稱「法律有變更」，指行為時與
    裁判時之刑罰法律，關於刑罰權規範事項（特別指刑罰權形
    成規範、成罪規範、科刑規範）互有不同內容之規範而言。
    再於比較時應就罪刑有關之共犯、未遂犯、想像競合犯、牽
    連犯、連續犯、結合犯以及累犯加重、自首減輕暨其他法定
    加減原因（如身分加減）與加減比例等一切情形，本於統一
    性及整體性原則，綜其全部罪刑之結果而為比較。本件關於
    新舊法比較適用之說明如下：
  (一)刑法第284條第1項過失致重傷罪定有罰金刑。而罰金刑之下
    限，依修正前刑法第33條第5款規定：「主刑之種類如左：
    五、罰金，一元以上。」換算成新台幣為3元，修正後刑法
    第33第5款規定為：「主刑之種類如下：五、罰金，新台幣
    一千元以上，以百元計算之。」是依修正後刑法第33條第5
    款規定，就罰金刑之下限有所提高。
  (二)被告行為時之刑法第62條前段規定：「對於未發覺之罪自首
    而受裁判者，應減輕其刑。」惟該條於95年7月1日修正公布
    施行後，已改為「得減輕其刑」。比較修正前後之規定，修
    正後之規定並未較有利於被告。
  (三)依修正前刑法第41條第1項前段及罰金罰鍰提高標準條例第2
    條之規定，易科罰金之折算標準，應以銀元3百元折算一日
    ，經換算為新台幣後，應以新台幣9百元折算為一日，惟修
    正後刑法第41條第1項前段則規定「犯最重本刑為五年以下
    有期徒刑以下之刑之罪，而受六個月以下有期徒刑或拘役之
    宣告者，得以新台幣一千元、二千元或三千元折算一日，易
    科罰金。」，是比較新舊法之結果，新法並非較有利於被告
    。
  (四)本件綜合上揭新舊刑法比較之結果，並本於統一性及整體性
    原則，關於被告所犯刑法之罪，新修正之刑法並未較有利於
    被告，爰一體適用修正前之刑法。
三、核被告所為，係犯刑法第284條第1項後段之過失致重傷害罪
    。查被告肇事後，於尚未為具有偵查犯罪職權之公務員知悉
    前，不逃避接受裁判而當場向警員自首，承認其為肇事者，
    業據證人即甲○○○○於本院審理中證述在卷（參見本院卷
    第37頁96年3月9日審判筆錄），復有自首情形紀錄表附卷可
    按，依修正前刑法第62條前段規定減輕其刑。原審認被告過
    失傷害犯行明確，依其過失程度、犯罪所生之損害，及犯罪
    後之態度等一切情狀，據以論罪科刑，並諭知易科罰金之折
    算標準，經核其認事用法並無違誤，量刑亦屬妥適，公訴人
    上訴，為無理由，應予駁回。查被告前未曾受有期徒刑以上
    刑之宣告，有卷附臺灣高等法院被告全國前案紀錄表可按，
    因過失而犯罪，且已與被害人家屬達成民事和解賠償損害，
    此有調解筆錄1份及匯款申請書2紙在卷足憑，經此起訴審判
    ，當知所警惕，信無再犯之虞，本院認所宣告之刑以暫不執
    行為適當，併諭知緩刑二年，以啟自新。
據上論斷，應依刑事訴訟法第455條之1第1項、第3項、第368條
，刑法第74條第1項第1款，判決如主文。
本案經檢察官吳廣莉到庭執行職務
中　　華　　民　　國　　96　　年　　5 　　月　　15　　日
                　刑事第四庭  審判長法　官  謝佩玲
                                    法  官  蘇錦秀
                                    法  官  辜漢忠
以上正本證明與原本無異。
本件不得上訴。
                                    書記官  許麗汝
中　　華　　民　　國　　96　　年　　5 　　月　　16　　日
